【裁判字號】    97,家聲,152
【裁判日期】    970708
【裁判案由】    變更子女姓氏
【裁判全文】
臺灣板橋地方法院民事裁定             97年度家聲字第152號
聲  請  人  乙○○
法定代理人  甲○○
關  係  人  丙○○
上列當事人間請求變更子女姓氏事件，本院裁定如下：
    主  文
聲請人乙○○之姓氏准予變更為母姓之「永」姓。
聲請程序費用由聲請人負擔。
    理  由
一、按有下列各款情形之一，且有事實足認子女之姓氏對其有不
    利之影響時，父母之一方或子女得請求法院宣告變更子女之
    姓氏為父姓或母姓：一、父母離婚者。二、父母之一方或雙
    方死亡者。三、父母之一方或雙方生死不明滿三年者。四、
    父母之一方曾有或現有未盡扶養義務滿二年者，民法第1059
    條第5 項有明文規定。姓氏屬姓名權而為人格權之一部分，
    具有社會人格之可辨識性，與身分安定及交易安全有關外，
    姓氏尚具有家族制度之表徵，故賦予父母之選擇權，惟因應
    情勢變更，倘有事實足認子女之姓氏對其有不利之影響時，
    父母之一方或子女自得請求法院宣告變更子女之姓氏為父姓
    或母姓。
二、本件聲請意旨略以：聲請人為非婚生子女，雖經生父丙○○
    於民國86年3 月4 日認領，惟丙○○於聲請人7 、8 個月大
    時，即棄聲請人於不顧，嗣並另組家庭，對於聲請人從未盡
    扶養照顧義務，且因聲請人之妹妹從母姓，聲請人與其妹妹
    姓氏相異，經常遭同學詢問為何與妹妹不同姓，聲請人同學
    並取聲請人姓名之台語諧音取笑聲請人「摳鼻孔」，爰依法
    聲請變更姓氏從母姓等語。
三、經查，聲請人所主張之上開事實，業據提出戶籍謄本3 件為
    證，並據聲請人及聲請人法定代理人到庭陳述屬實，堪為信
    實。又查，本院依關係人即聲請人之生父丙○○戶籍地通知
    ，未據到庭陳述亦未提出書面答辯。本院審酌聲請人雖從關
    係人姓氏之「許」姓，然皆由其生母負擔照顧責任，關係人
    丙○○始終未負擔聲請人之扶養義務，並已另組家庭，致聲
    請人已與其父姓失去任何社會生活聯結；再者，聲請人之胞
    妹從母姓，惟聲請人從父姓而影響其對家人之認同，致聲請
    人生有與其胞妹姓氏不一之混淆，且聲請人因其姓氏而遭學
    校同儕取其姓名台語諧音取笑「摳鼻孔」等情，已堪認聲請
    人之父姓有不利聲請人之情事。綜上可認保留原來姓氏對聲
    請人已有不利之影響，準此，聲請人之請求，核與前揭法律
    規定尚無不合，應予允許，爰裁定如主文所示。
四、依非訟事件法第21條第2 項、民事訴訟法第78條裁定如主文
    。
中    華    民    國    97    年    7     月    8     日
                  家事法庭  法  官  葉靜芳
上列正本證明與原本無異。
如不服本裁定應於送達後10日內向本院提出抗告狀，並應繳納抗
告費新台幣1,000 元。
中    華    民    國    97    年    7     月    8     日
                            書記官  劉春美


司法院資訊處製作；財團法人民間司法改革基金會備份。
